【裁判字號】    95,訴,545
【裁判日期】    950927
【裁判案由】    違反毒品危害防制條例
【裁判全文】
臺灣新竹地方法院刑事判決                95年度訴字第545號
公  訴  人  臺灣新竹地方法院檢察署檢察官
被      告  甲○○
上列被告因違反毒品危害防制條例案件，經檢察官提起公訴（95
年度毒偵字第846、932號），經本院合議庭裁定改行簡式審判程
序，判決如下：
    主  文
甲○○連續施用第一級毒品，累犯，處有期徒刑拾月，扣案之第
一級毒品海洛因壹包（淨重零點壹肆公克、空包裝重零點貳肆公
克）沒收銷燬。又連續施用第二級毒品，累犯，處有期徒刑陸月
，扣案之第二級毒品安非他命壹包（毛重共計零點貳伍公克）沒
收銷燬。應執行有期徒刑壹年貳月，扣案之第一級毒品海洛因拾
壹包（淨重零點壹肆公克、空包裝重零點貳肆公克公克）、第二
級毒品安非他命壹包（毛重共計零點貳伍公克）均沒收銷燬。
    事  實
一、甲○○前於民國89年間因施用毒品案件，經本院於89年6月1
    2日以89年度毒聲字第1487號裁定送觀察、勒戒後，認無繼
    續施用毒品之傾向，於89年8月3日釋放，並由臺灣新竹地方
    法院檢察署檢察官於同年月5日以89年度毒偵字第1351號為
    不起訴處分確定。復因施用毒品案件經本院於90年1月2日以
    89年度毒聲字第2893號裁定送觀察、勒戒後，認有繼續施用
    毒品之傾向，經本院於90年5月25日以90年度毒聲字第921號
    裁定令入戒治處所施以強制戒治，於90年10月26日再以90年
    度毒聲字第1614號裁定停止戒治，所餘戒治期間付保護管束
    ，嗣再經本院以91年度毒聲字第101號撤銷上揭停止戒治，
    令入戒治處所施以強制戒治，於91年11月18日執行完畢，刑
    責部分則經本院於90年6月22日以90年度竹北簡字第108號判
    處有期徒刑6月確定，並與其另於90年間因施用第一級毒品
    案件由本院以90年度訴字第289號判處之有期徒刑7月，經本
    院以91年度聲字第415號裁定應執行有期徒刑1年確定。復因
    連續施用第一、二級毒品案件，經本院於91年9月9日以91年
    度訴字第381號分別判處有期徒刑10月、8月確定，並與其於
    92年間另犯贓物案件由本院以92年度易字第269號判處之有
    期徒刑3月，經本院以92年度聲字第538號裁定合併定應執行
    有期徒刑1年6月確定。以上各罪接續執行後，甫於94年3月
    25 日縮刑期滿執行完畢。詎仍不知悔改，於上開強制戒治
    執行完畢釋放後5年內，分別基於施用第一級毒品海洛因及
    第二級毒品安非他命之概括犯意，自95年2月4日後某日起至
    同年4月27日20時許，以將海洛因置入針筒摻水注射及將安
    非他命置放於吸食器內中用火燒烤吸食所產生煙霧之方式，
    連續施用第一級毒品海洛因、第二級毒品安非他命多次。嗣
    於95 年4月28日17時45分許，在新竹市○○路417號前為警
    查獲，並扣得第一級毒品海洛因1包（淨重0.14公克、空包
    裝重0.2 4公克）、第二級毒品安非他命1包（毛重共0.25公
    克）。
二、案經新竹市警察局第一分局報請臺灣新竹地方法院檢察署檢
    察官偵查起訴。
理  由
一、本件被告甲○○所犯施用第一級毒品罪及第二級毒品罪，均
    並非死刑、無期徒刑、最輕本刑為3年以上有期徒刑之罪，
    或高等法院管轄第一審之案件，被告於本院準備程序進行中
    ，就被訴事實為有罪之陳述，經本院合議庭認合於刑事訴訟
    法第273條之1之規定，裁定進行簡式審判程序，合先敘明。
二、認定犯罪事實所憑之證據及認定之理由：
(一)被告對於上開事實於偵查中及本院審理時均坦承不諱。
(二)被告於為警查獲後所採取之尿液檢體，經送由臺灣檢驗科技
    股份有限公司檢驗，確檢出有鴉片類及安非他命類陽性反應
    ，有該公司95年5月22日濫用藥物尿液檢驗報告、新竹市警
    察局辦理煙毒、麻醉藥品案尿液送驗受檢人真實姓名代號對
    照表暨送驗登記簿各1份（檢體編號：A-202）、法務部調查
    局95年7月17日調科壹字第100003064號鑑定通知書附卷及海
    洛因1包（淨重0.14公克、空包裝重0.24公克）、安非他命1
    包（毛重共計0.25公克）扣案可稽。
(三)被告有如事實欄所載之觀察勒戒、強制戒治完畢紀錄，有臺
    灣高等法院被告前案紀錄表1份在卷可考。從而，被告於強
    制戒治執行完畢釋放後5年內，再犯本件施用第一級毒品海
    洛因及第二級毒品安非他命犯行，事證明確，應依法論科。
三、論罪與科刑：
    按海洛因、安非他命為毒品危害防制條例第2條第2項第1款
    、第2款規定之第一級、第二級毒品。核被告所為係分別犯
    毒品危害防制條例第10條第1項之施用第一級毒品罪及同條
    第2項之施用第二級毒品罪。又其持有第一級毒品海洛因及
    第二級毒品安非他命後分別進而施用，其持有之低度行為應
    分別為施用之高度行為所吸收，爰不另論其持有第一級毒品
    罪及第二級毒品罪。按修正後刑法第2條第1項規定：「行為
    後法律有變更者，適用行為時之法律。但行為後之法律有利
    於行為人者，適用最有利於行為人之法律」。被告行為後，
    刑法第56條連續犯之規定，業於94年1月7日修正公布刪除，
    並於95年7月1日施行，此刪除雖非犯罪構成要件之變更，但
    顯已影響行為人刑罰之法律效果，自屬法律有變更。本件被
    告先後多次施用第一級毒品海洛因及第二級毒品安非他命犯
    行，均時間相近，所犯罪名相同，是依刑法第2條第1項規定
    比較新、舊法結果，仍應適用較有利於被告之行為時法律即
    舊法，論以連續犯（最高法院95年第8次刑事庭會議決議參
    照），並加重其刑。其所犯前開二罪，罪名不同，犯意各別
    ，行為互殊，應予分論併罰。被告有如事實欄所述之前案刑
    事犯罪執行紀錄，有臺灣高等法院被告前案紀錄表1份附卷
    可稽，其於上開有期徒刑執行完畢後5年內，再犯本件有期
    徒刑以上之罪，為累犯，且為免新舊法律之割裂適用，應依
    修正前刑法第47條規定，遞予加重其刑。又刑法第51條業於
    94年1月7日修正公布，並於95年7月1日施行，就刑法第51
    條第5款而言，修正前係規定：「宣告多數有期徒刑者，於
    各刑中之最長期以上，各刑合併之刑期以下，定其刑期。但
    不得逾二十年。」，惟修正後同條款則規定：「宣告多數有
    期徒刑者，於各刑中之最長期以上，各刑合併之刑期以下，
    定其刑期。但不得逾三十年。」經比較結果，以修正前之規
    定較有利於行為人，故被告所犯上開犯意各別、行為互異之
    二罪，依刑法第2條第1項前段之規定，仍應依修正前刑法第
    51條第5款予以分論併罰，並定其應執行之刑。爰審酌被告
    前經觀察、勒戒、強制戒治後，仍犯本件施用第一、二級毒
    品罪，足見其缺乏拒用毒品之決心；又吸食海洛因、安非他
    命危害施用者之神經中樞，使施用者產生幻聽及幻想之症狀
    ，且對施用者之健康產生不良之影響，同時因幻聽及幻想結
    果亦可能使施用者對周遭之人施暴；此外，施用者為籌措龐
    大之購毒費用，常鋌而走險，已成為財產犯罪之根源，對公
    共秩序危害甚鉅，惟念施用毒品所生危害本以自戕健康為主
    ，且被告業已坦然承認犯行等一切情狀，分別量處如主文所
    示之刑，並定其應執行之刑。扣案之海洛因及安非他命各1
    包，均為毒品危害防制條例第2條第2項第1、2款所規定之第
    一、二級毒品，為違禁物，不問屬於被告與否，均應依毒品
    危害防制條例第18條第1項前段之規定宣告沒收銷燬。
四、適用之法律：
    據上論斷，應依刑事訴訟法第273條之1第1項、第299條第1項
    前段，毒品危害防制條例第10條第1項、第2項、第18條第1項
    前段，刑法第2條第1項前段、第11條前段、修正前刑法第56
    條、第47條、第51條第5款，判決如主文。
本案經檢察官張凱絜到庭執行職務。
中    華    民    國    95    年    9     月    27    日
              刑事第二庭  法  官  鄭子俊
以上正本證明與原本無異。
如不服本判決，應於判決送達後10日內向本院提出上訴狀 (應附
繕本)， 上訴於臺灣高等法院。
中    華    民    國    95    年    9     月    27    日
                          書記官  沈藝珠
附錄本案論罪科刑法條全文：
毒品危害防制條例第10條
施用第一級毒品者，處六月以上五年以下有期徒刑。
施用第二級毒品者，處三年以下有期徒刑。


司法院資訊處製作；財團法人民間司法改革基金會備份。
